【裁判字號】    88,訴,2249
【裁判日期】    890211
【裁判案由】    違反槍砲彈藥刀械管制條例
【裁判全文】
臺灣高雄地方法院刑事判決                        八十八年度訴字第二二四九號
    公  訴  人  臺灣高雄地方法院檢察署檢察官
    被      告  丁○○
右列被告因違反槍彈藥刀械管制條例案件，經檢察官提起公訴（八十八年度偵字第
一一一二號），本院判決如左：
    主  文
丁○○無罪。
    理  由
一、本件公訴意旨略以：被告丁○○於民國（下同）八十八年一月三日未經許可，無
    故持有可發射子彈具有殺傷力之改造手槍乙支，及持有可供上開槍支發射具有殺
    傷力之子彈二顆，並將之藏置於高雄縣燕巢鄉中民五八七號其母乙○○開設之海
    產店之米桶內。旋於同日下午七時許，為警在上開處所搜索查獲，並扣得上開槍
    支、子彈，因認被告涉嫌違反槍彈藥刀械管制條例第十一條第四項、第十二條
    第四項之未經許可，持有手槍、子彈罪嫌。而公訴意旨認被告涉犯上開罪名，無
    非以：現場查扣之槍支、子彈經鑑定均具有殺傷力，而且查獲地點乃被告之母開
    設海產店內，亦係被告住居所，況被告亦無法提供其他證據以供調查，遂不採信
    被告之辯解，資為認定依據。
二、按犯罪事實應依證據認定之，無證據不得推定其犯罪事實，刑事訴訟法第一百五
    十四條定有明文。又所謂犯罪事實之證據．係指足以認定被告確有犯罪行為之積
    極證據而言，該項證據且須適合被告犯罪事實之認定，得採為斷罪資料，始足稱
    之。故認定不利於被告之事實，須依積極證據，苟積極證據不足為不利於被告之
    認定時，即應為有利於被告之認定，更不必有何有利之證據，最高法院著有六十
    九年台上字第四九一三號、三十年上字第八一六號判例闡釋甚詳。
三、訊據被告堅詞否認有右揭非法持有改造手槍、子彈犯行，辯稱：當時伊被甲○○
    、戊○○毆傷送醫，不知悉上開槍支、子彈從何而來等語。經查：
    （一）本件案發緣起被告曾因不滿案外人丙○○屢次向其催討欠債，憤而將陳明
          瑞毆傷。此舉引起丙○○之友甲○○、戊○○激忿，林、嚴二人遂於八十
          八年一月三日下午六時三十分許，攜帶鋁棒至案發現場即高雄縣燕巢鄉○○路五八七號，丁○○之母乙○○開設之「英哥海產店」內尋釁。雙方一
          言不合頓起混戰，林、嚴二人於取得上風後，除將店內設備砸毀外，並將
          被告丁○○毆傷。後經報警處理，因被告當時受傷嚴重，乃先行護送就醫
          治療，警方並依現行犯當場逮捕甲○○、戊○○，於帶回燕巢分駐所訊問
          之時，因林、嚴二人供出目睹被告曾拿出槍支做勢攻擊，警方旋於同日下
          午七時許回到上址現場逕行搜索，而於店後房之大型米桶內，起獲扣案
          之仿ＤＥＲＲＩＮＧＥＲ之改造雙管手槍及子彈二顆，乃帶回偵查，以上
          查獲情節，已經移送機關出具執行逕行搜索報告書、營業場所現檢查紀錄
          在卷足佐，並經證人戊○○及執行搜索之警員邱敏程到庭證陳屬實（本院
          八十八年十二月九日審判筆錄），洵見被告並非當場查獲之現行犯。警方
          復未於第一時間採驗槍支上是否有被告指紋留存（事後該槍支屢經送鑑殺
          傷力及經調取勘驗，已無從採取指紋），被告又再三堅稱不知槍支來源等
          語，職故，苟無其他更適於認定被告犯行之積極證據佐憑，本院殊難僅憑
          扣案之槍枝即行認定被告罪行。
    （二）次查查獲現場係乙○○經營之海產店，乃不特定公眾得進出之場所，當時
          係晚營業時間，此有營業現場照片二幀附警卷可參，足見店內人員混雜
          出入甚夥，洵是否確為被告藏置槍支，或另有其人，殊非無疑，不能僅以
          查獲之現場與被告間之地緣關係，做為認定依據。
    （三）再查，本件固經證人甲○○、戊○○警訊一致之指述始行搜索查獲，已如
          前述，但警方關乎此不利被告之重大事證，既未採留指紋查驗已不無疏虞
          ，事後復未偵訊被告，給予辯明之機會，程序上自難昭服被告。何況，對
          於被告係持用何類槍支攻擊，該證人等於警訊先係供稱：「看起來類似左
          輪手槍，... 槍管長長的，槍中間有一個轉輪，顏色是黑色的」（戊○○
          警訊筆錄警卷二頁反面第四至第六行，及甲○○證詞警卷第五頁第五行）
          ，嗣於偵訊中證人甲○○已改稱：「被告拿出一把九０手槍....」詳偵第
          三頁反面第七行），指述已非一致。而扣案槍支係仿ＤＥＲＲＩＮＧＥＲ
          雙管手槍（俗稱：海盜式手槍），槍管甚短，槍身通體金黃色澤，與證人
          所稱之左輪或九０手槍，構造、型式均相去甚遠；警訊中復經證人檢視後
          ，一致陳稱扣案之槍支與渠等目睹所謂類似槍支之物件不符（警卷第二頁
          反面倒數第二行戊○○證詞、警卷第五頁倒數第行甲○○證詞），足認證
          詞內容與扣案事證迥不相符。何況證人戊○○嗣後於偵查及本院審理中，
          已迭次陳稱：當時天色昏暗，沒看清楚被告手持何物，....警訊中僅說是
          很像槍的東西，沒確定被告持槍等語（詳偵卷第二十五頁反面第六行、本
          院八十八年十二月二十七日訊問筆錄、八十九年一月二十七日審判筆錄）
          ，益見證詞有瑕疵。至於證人所稱目睹被告持用左輪或九０手槍，不惟被
          告堅詞否認，復查無槍枝具體事證佐憑，洵此殊難以彼等瑕疵之證詞遽信
          為認定被告犯罪之證據。
四、綜上所述，證人之證詞不能佐憑被告犯罪，而公訴意旨徒以被告無法提供未曾持
    有槍支之利己事證以供調查即為公訴依據，亦非允宜。此外復查無其他積極事證
    佐認被告犯行，公訴意旨認被告犯罪，尚應屬不能證明，依法應諭知被告無罪之
    決。
據上論斷，應依刑事訴訟法第三百零一條第一項，判決如主文。
本案經檢察官蕭博文到庭執行職務。
中    華    民    國    八十九    年      二      月      十一        日
                                  臺灣高雄地方法院刑事第一庭
                                      法  官  朱盈吉
右正本證明與原本無異。
如不服本判決，應於判決送達後十日內，向本院提出上訴狀。
                                      書記官  黃國忠
中    華    民    國    八十九    年      二      月       十八         日
判


司法院資訊處製作；財團法人民間司法改革基金會備份。
